【裁判字號】    90,上訴,1477
【裁判日期】    901120
【裁判案由】    違反槍砲彈藥刀械管制條例
【裁判全文】
臺灣高等法院臺中分院刑事判決                    九十年度上訴字第一四七七號
    上  訴  人  臺灣苗栗地方法院檢察署檢察官
    被      告  戊○○
    指定公設辯護人  本院公設辯護人  甲○○
右上訴人因被告違反槍砲彈藥刀械管制條例案件，不服臺灣苗栗地方法院八十八年度
訴字第四四九號中華民國九十年六月八日第一審判決（起訴案號：臺灣苗栗地方法院
檢察署八十八年度偵字第四０五九、四六五九號），提起上訴，本院判決如左：
      主  文
上訴駁回。
      理  由
一、公訴意旨略以：被告戊○○與共同被告江慶豐（業經原審判決有期徒刑一年六月
    、併科罰金新台幣六萬元確定在案）、丁○○（業經原審判決有期徒刑一年二月
    、併科罰金新台幣六萬元確定在案）、乙○○（業經原審判決有期徒刑十月、併
    科罰金新台幣五萬元確定在案）等人共同基於販賣槍枝及子彈之犯意聯絡，約定
    於民國（下同）八十八年八月五日，由江慶豐、乙○○前往苗栗縣頭份交流道「
    南海休息站」旁之草叢中，取出被告江慶豐所有之克拉克改造手槍一把及子彈三
    顆，丁○○自不詳處所取出七‧六五釐米改造手槍一把，在苗栗縣竹南鎮崁頂一
    之一號「松岩逸汽車旅館」三０八號房會合後販售予丙○○。同日晚上八時許，
    戊○○駕駛其所有車號不詳之藍色自用小客車，附載丁○○至上開旅館後先行離
    去。丁○○下車後持前開七‧六五釐米改造手槍一把及子彈九顆（起訴書誤載為
    八顆）至上開旅館三０八號房與丙○○議價時，為警據報至現場當場查獲。因認
    被告戊○○涉有槍砲彈藥刀械管制條例第十一條第一項販賣改造手槍罪嫌、第十
    二條第一項販賣子彈罪嫌、第十一條第四項持有改造手槍等罪嫌云云。
二、按犯罪事實應依證據認定之，無證據不得推定其犯罪事實；又不能證明被告犯罪
    者，應諭知無罪之判決，刑事訴訟法第一百五十四條、第三百零一條第一項前段
    分別定有明文。次按事實之認定，應憑證據，如未能發現相當證據，或證據不足
    以證明，自不能以推測或擬制之方法以為裁判基礎；又認定不利於被告之事實，
    須依積極證據，苟積極證據不足為不利於被告事實之認定時，即應為有利於被告
    之認定，更不必有何有利之證據（最高法院三十年上字第八一六號、四十年臺上
    字第八六號判例參照）。
三、訊據被告戊○○雖坦承於前開時間有駕駛其所有之自用小客車附載丁○○至上開
    松岩逸汽車旅館之事實不諱，惟矢口否認有參與上開販賣改造手槍、子彈及持有
    改造手槍等犯行，辯稱：案發當天伊本有事要出去，要出去之前伊堂兄丁○○要
    伊順便載他至松岩逸汽車旅館，要回家時再到上開汽車旅館去載他，伊即駕駛自
    用小客車載丁○○及伊妻、伊子等人一起至上開汽車旅館，在上開汽車旅館讓丁○○下車後，伊即載伊妻、伊子等人離去，伊並不知丁○○係要去販賣改造手槍
    、子彈。另丁○○事先並無要伊連絡乙○○販賣上開槍、彈之事云云。查公訴人
    認被告戊○○涉犯上開販賣改造手槍、子彈及持有改造手槍等犯行，無非係以共
    同被告丁○○於警訊時供稱：「我是透過被告戊○○連絡乙○○，並由被告戊○○載我至上開松岩逸汽車旅館」等語，共同被告江慶豐於警訊時供稱：「警方是
    在松岩逸汽車旅館三０八號內查獲我和丙○○準備交易槍彈，另一起前往交易之
    朋友丁○○、乙○○二人在一樓外面把風，戊○○在汽車旅館外車上等待接應」
    等語，及證人丙○○於警訊時證稱：「我是先連絡丁○○（指買賣槍彈之事），
  再由丁○○連絡他的堂弟戊○○，戊○○再連絡乙○○」等語，為其主要論據。
    惟查共同被告丁○○於偵查時供稱：「丙○○是八十八年八月五日早上十一時與
    我連絡的（指買賣槍彈之事），我們約在松岩逸汽車旅館見面，我叫我堂弟（指
    被告戊○○）載我去，我向戊○○說曾被設計過，沒有向他說要交槍，我就去三
    ０八號房」等語（見四０五九號偵查卷第五八頁）、於原審調查時供稱：「我的
    警訊筆錄，關於戊○○的部分不實在，其餘都實在，那天戊○○要出去買東西，
    我順便叫他載我出去，販賣槍彈之事我是直接和乙○○連絡，沒有透過戊○○連
    絡」「丙○○是透過我買槍，我就找到乙○○，沒有透過戊○○」等語（見原審
    卷第一０九頁至第一一０頁、第一五一頁），於本院調查時證稱：「本件買賣槍
    彈是江慶豐要賣給丙○○，是丙○○告訴我說他要買槍彈，我通知乙○○，乙○○再通知江慶豐，我並未叫戊○○去通知乙○○。當天是因戊○○要去買紙尿褲
    給他媽媽，我順便叫他載我去松岩逸汽車旅館，當時車上還有他的太太及小孩，
    他完全不知本件買賣槍彈之事。至在交易槍彈時，是江慶豐及丙○○在房間內談
    的，我及乙○○在三０八號房門外，戊○○並不在場，後來是因他看我那麼久未
    出來，才來找我」等語（見本院卷第五九頁至第六一頁），與其於警訊時所供之
    內容不符，是其上開警訊筆錄是否屬實，已非無可疑，無法資為不利於被告戊○○之證明。又共同被告江慶豐於偵查時供稱：「案發當天我被抓後在汽車旅館外
    面才看到戊○○」等語（見上開偵查卷第一一四頁），其既係在被逮捕後始在上
    開汽車旅館外面看到被告戊○○，自無法知悉被告戊○○是否在上開汽車旅館外
    之車上負責接應工作，其上開警訊之供詞，顯與事理有違，無法資為不利於被告
    戊○○之證明。至證人丙○○於警訊時雖證稱：「我是先連絡丁○○，再由丁○○連絡他的堂弟戊○○，戊○○再連絡乙○○」等語，但乙○○係丁○○所直接
    連絡，並非證人丙○○所連絡，業據證人乙○○結證在卷（詳如後述），證人乙○○既非丙○○所連絡，丙○○豈會知丁○○有無要被告戊○○連絡乙○○？及
    被告戊○○究有無連絡乙○○？足見證人丙○○上開所供顯係杜撰之詞，委無可
    取。次查證人乙○○於原審調查時結證稱：「丁○○打電話給我，說他朋友要買
    槍，我就去找江慶豐，江慶豐說有槍，他（指江慶豐）就帶八釐米的那支槍過去
    ，是我載他去的，本來江慶豐說要賣五萬元，丁○○說他想要賺一萬元，所以丁○○就跟丙○○說六萬元」「丁○○是用0000000000、0000000000號行動電話與
    我連絡，是八十八年八月五日當天晚上七點多時連絡的」「丁○○並未叫戊○○
    打電話給我說有人要買槍之事，都是丁○○直接跟我連絡。戊○○完全不知到買
    槍之事」各等語（見原審卷第一一一頁至第一一五頁、第三一九頁），於本院調
    查時結證稱：「是丁○○直接打電話通知我要買槍彈之事，並非丁○○叫戊○○
    通知我的，戊○○並未通知我。至於江慶豐是我載他到松岩逸汽車旅館的，江慶
    豐與丙○○在交易槍彈時，我與丁○○均在該旅館三０八號房門外，當時戊○○
    並不在，他是後來被警察帶進來的，他應該不知道本件買賣槍彈之事」等語（見
    本院卷第五六至第五八頁），益見被告戊○○並未參與本件販賣槍彈及持有改造
    手槍之事。第查承辦警員黃天進亦結證稱：「本件是有一個人向我們的偵查員說
    有人要賣槍，當時天已黑，我們比被告先到松岩逸汽車旅館，我們在外面埋伏，
    那時證人（指丙○○）已在賓館內，我們在房間的隔壁開了一個房間監控他們進
    出的情形，當時江慶豐先進去，證人（指丙○○）已在裡面了，丁○○和乙○○
    在外面把風」「我們在搜索時，戊○○自己來看現場，他自己跑到二樓的樓梯口
    ，那時我們已抓到江慶豐了，之前我們並未監控戊○○」「戊○○的車子有搭載
    他的太太及小孩」各等語（見原審卷第一九五頁至第二０二頁），並不能證明被
    告戊○○確有參與本件販賣槍彈之犯行。矧查苟被告戊○○確有參與本件販賣槍
    彈之犯行，其豈會在案發當時車上尚載有其妻及小孩？且於警方逮捕江慶豐後開
    始搜索現場時又自動到現場？益證被告戊○○上開所辯非虛。此外復查無其他確
    切證據足以證明被告戊○○確有參與本件販賣槍彈之犯行，是其犯罪要屬不能證
    明。原審調查後以被告戊○○之犯罪不能證明而為無罪之判決，核無違誤。檢察
    官上訴意旨仍執前詞，指摘原判決不當，非有理由，應予駁回。
四、據上論結，應依刑事訴訟法第三百六十八條，判決如主文。
本案經檢察官李澤民到庭執行職務。
中       華       民       國   九  十    年    十一     月    二十     日
                                臺灣高等法院臺中分院刑事第八庭
                                      審判長法  官  羅  得  村
                            法  官  陳  毓  秀
                                            法  官  劉  榮  服
右正本證明與原本無異。
除檢察官得上訴外，餘不得上訴。
如不服本判決應於收受送達後十日內向本院提出上訴書狀，其未敘述上訴之理由者並
得於提起上訴後十日內向本院補提理由書（均須按他造當事人之人數附繕本）。
                                            書記官  陳  俞  豪
中       華       民       國   九  十    年    十一     月   二十一    日
                                                                        Ｋ


司法院資訊處製作；財團法人民間司法改革基金會備份。
